【裁判字號】    98,易,3193
【裁判日期】    990617
【裁判案由】    家暴傷害等
【裁判全文】
臺灣板橋地方法院刑事裁定              98年度易字第3193號
公  訴  人  臺灣板橋地方法院檢察署檢察官
被      告  乙○○
上列被告因家庭暴力之傷害等案件，經檢察官提起公訴（98年度
偵字第30467 號），本院判決如下：
    主  文
乙○○傷害人之身體，處拘役伍拾伍日，如易科罰金，以新臺幣
壹仟元折算壹日。
    事  實
一、乙○○係甲○○胞弟張鈞玫之配偶，2 人間具有家庭暴力防
    治法第3 條第4 款之家庭成員關係。乙○○前因細故與張鈞
    玫感情不睦，張鈞玫母親遂寄存證信函令乙○○搬離其當時
    桃園縣八德市○○路122 號之住處，乙○○因而心生不滿，
    遂於民國98年9 月28日22時50分許，前往其婆家即臺北縣新
    莊市○○街11號住處理論，而甲○○因見乙○○拍打住處大
    門欲上前制止時，乙○○竟基於傷害及毀損之犯意，徒手力
    抓甲○○之胸前，復接續掌摑甲○○之左臉頰，致使甲○○
    所著之上衣破損，而足生損害於甲○○，及使甲○○之胸口
    受有指甲造成之擦傷及左臉挫傷等傷害，嗣因甲○○之男友
    在場見狀旋報警處理，查悉上情。
二、案經甲○○訴由臺北縣政府警察局新莊分局報告臺灣板橋地
    方法院檢察署偵查起訴。
    理  由
一、按被告以外之人（含證人、鑑定人、告訴人、被害人、共同
    被告等）於審判外之陳述雖不符刑事訴訟法第159 條之1至
    之4 等4 條之規定，而經當事人於審判程序同意作為證據，
    法院審酌該言詞陳述或書面陳述作成時之情況，認為適當者
    ，得為證據。而未於言詞辯論終結前聲明異議者，視為有前
    項之同意，刑事訴訟法第159 條之5 第1 項、第2 項分別定
    有明文。其立法意旨在於傳聞證據未經當事人之反對詰問予
    以核實，原則上先予排除，惟若當事人已放棄反對詰問權，
    於審判程序中表明同意該等傳聞證據可作為證據；或基於尊
    重當事人對傳聞證據之處分權，及證據資料愈豐富，愈有助
    於真實發見之理念，且強化言詞辯論主義，使訴訟程序得以
    順暢進行，上開傳聞證據亦均具有證據能力。本案被告乙○
    ○及檢察官於言詞辯論終結前，均未就本院所認定犯罪事實
    而經調查採用之證據主張有刑事訴訟法第159 條第1 項不得
    為證據之情形，本院復審酌各該證據作成時並無違法及證明
    力明顯過低之瑕疵等情況，認為適當，並與本案犯罪事實具
    有關連性，是本案所認定犯罪事實所採用之證據均有證據能
    力，合先敘明。
二、訊據被告固坦承其於上揭時、地有以手推拒告訴人甲○○之
    事實，惟矢口否認有何傷害、毀損等犯行，被告辯稱：伊並
    非故意傷害甲○○，是甲○○他們先拉扯伊，伊不小心弄到
    甲○○的衣服云云。經查：
  (一)上揭犯罪事實，業據證人即告訴人甲○○於本院審理時證稱
    ：被告當天帶酒來家裡喝，要回去的時候就在外面拍門，伊
    就出去外面察看，被告伸手過來就扯伊的衣服，胸前也被被
    告抓得瘀青紅腫，衣服也被扯破了等語（見本院卷第46-48
    頁），及警詢、偵訊中證述：被告到伊家跟父母理論，要走
    的時候在外面拍打、踹伊家的鐵門，伊父親叫被告不要這樣
    ，被告就突然伸手抓伊的衣領把伊的衣服扯破，雙手指甲一
    直抓伊胸口約1 、2 分鐘，並伸手打伊左臉一巴掌，伊父親
    一直阻止她，伊弟弟聽到聲音就跑出來阻止被告，被告才停
    止攻擊伊等語明確（見98年度偵字第30467 號卷第6 、18頁
    ），核與在場目擊之證人張添丁於警詢、偵訊中證稱：因為
    伊的太太要被告搬離伊太太的房子，被告就來伊家一直問存
    證信函的事情表示她很生氣，迨被告要離開伊家時，被告就
    猛打伊家的鐵門，伊出來問被告何事，被告一直稱她不甘願
    ，伊女兒甲○○亦出面制止乙○○，伊親眼看到甲○○遭被
    告抓破上衣，並且被告用右手打甲○○的左臉，甲○○的男
    朋友看情況不對即報警處理等情節相符（見同上偵卷第8 、
    18頁）。又告訴人因而受有左臉挫傷、胸部擦傷等傷害及衣
    服破損之情，亦有新泰綜合醫院出具98年9 月29日診斷證明
    書、照片3 幀在卷可稽，是告訴人所受傷勢及衣服損害情形
    ，核與告訴人所指述之情節相符。此外，復有被告手指照片
    3 幀在卷可憑，足堪認定被告於案發當天，確實以手抓傷及
    摑掌告訴人，因而造成告訴人受有上開傷害及衣物損壞之情
    。
  (二)被告雖辯稱：當天係伊公公張添丁從後面抱住伊，甲○○站
    在伊的側面，伊為了要拉開告訴人，可能如此才造成甲○○
    受傷云云。惟依告訴人甲○○之左臉頰受有挫傷、胸口擦傷
    及上衣胸口處撕裂等情觀之，苟如被告所辯係要推開站立於
    側邊之告訴人，理應不致於出現上衣有長達5 公分以上之裂
    痕，且告訴人之左臉頰亦不會有挫傷之傷害，俱徵被告係蓄
    意以伸手力抓之方式，並對甲○○掌摑，而造成告訴人之傷
    害無疑。是被告所辯，顯係事後卸責之詞，不足採信。
  (三)綜上所述，本案事證明確，被告上揭傷害、毀損等犯行，堪
    以認定。
三、按家庭暴力者，謂家庭成員間實施身體或精神上不法侵害之
    行為；又家庭暴力罪者，謂家庭成員間故意實施家庭暴力行
    為而成立其他法律所規定之犯罪，家庭暴力防治法第2 條第
    1 項、第2 項著有明文。本件告訴人甲○○與被告係為姑嫂
    關係，業據其等供明在卷，係家庭暴力防治法第3 條第4 款
    所定之家庭成員，故被告打傷告訴人之行為，係犯刑法第
    277 條第1 項之普通傷害罪，同時亦屬家庭暴力防治法第2
    條第2 項之家庭暴力罪，惟因此家庭暴力防治法條文並無罰
    則規定，是被告犯行應依刑法傷害罪之規定予以論罪科刑。
    核被告上開所為，係犯刑法第277 條第1 項之普通傷害罪、
    第354 條毀損罪。又被告先伸手抓告訴人之衣物及胸前，復
    徒手掌摑告訴人之左臉頰之行為，乃係基於一個行為決意所
    為，所侵害之法益同一，其所為數個舉動之獨立性極為薄弱
    ，依一般社會健全觀念，在時間差距上，難以強行分開，應
    視為數個舉動之接續施行，而合為包括之一行為予以評價，
    應論以接續犯。再被告以一行為同時抓傷甲○○之胸口及扯
    破其上衣之犯行，係一行為觸犯數罪名而為想像競合犯，應
    依刑法第55條規定從一重處斷，公訴意旨雖認被告所犯傷害
    罪及毀損罪間，犯意各別，罪名互異，應予分論併罰，惟依
    證人即告訴人甲○○於本院審理時證稱：當時被告是伸手過
    來抓伊，先抓到伊的衣服，伊不確定被告是否另要故意毀損
    伊的衣服，伊只知道伊手伸出來是抓伊的正面等語（見本院
    卷第47頁背面），則被告顯係向前伸手抓告訴人之同時造成
    告訴人衣服損害及胸前受傷之情應屬明確，尚難認被告有分
    別基於毀損及傷害之犯意而有數行為之情，是公訴人前開所
    認，容有誤會，併予敘明。爰審酌被告為高中畢業之智識程
    度、其無前科、素行尚佳，僅因細故與告訴人起爭執，竟以
    暴力相向，且迄今尚未與告訴人達成和解、否認犯行等犯後
    態度非佳，惟告訴人傷勢非重、損害非鉅及其係酒後失控所
    為等一切情狀，量處如主文所示之刑，並諭知易科罰金折算
    標準，以示懲戒。
據上論斷，應依刑事訴訟法第299 條第1 項前段，刑法第277 條
第1 項、第354 條、第55條、第41條第1 項前段，刑法施行法第
1 條之1 ，判決如主文。
本案經檢察官陳豐年到庭執行職務。
中    華    民    國    99    年    6     月    17    日
                  刑事第十一庭  法  官  陳海寧
以上正本證明與原本無異。
如不服本判決應於收受判決後10日內向本院提出上訴書狀，並應
敘述具體理由。其未敘述上訴理由者，應於上訴期間屆滿後20日
內向本院補提理由書（均須按他造當事人之人數附繕本）「切勿
逕送上級法院」。
                                書記官  馮得弟
中    華    民    國    99    年    6     月    22    日
附錄本案論罪科刑法條全文：
刑法第277條第1項：
傷害人之身體或健康者，處 3 年以下有期徒刑、拘役或 1,000
元以下罰金。
刑法第354條
毀棄、損壞前二條以外之他人之物或致令不堪用，足以生損害於
公眾或他人者，處 2 年以下有期徒刑、拘役或 5 百元以下罰金
。

司法院資訊處製作；財團法人民間司法改革基金會備份。
